臺灣臺中地方法院刑事判決
111年度訴緝字第131號
公  訴  人  臺灣臺中地方檢察署檢察官
被      告  羅天吏

                    籍設新竹市○○區○○路00號(新北○○                      ○○○○○○○)


上列被告因詐欺案件，經檢察官提起公訴（110年度偵字第18245
號），被告於本院準備程序進行中就被訴事實為有罪之陳述，經
告知簡式審判程序之旨並聽取當事人意見後，本院合議庭裁定由
受命法官獨任進行簡式審判程序，判決如下： 
    主    文
羅天吏犯如附表所示之罪，各處如附表「主文」欄所示之刑；應
執行有期徒刑壹年肆月。
扣案之OPPO手機壹支沒收，未扣案犯罪所得新臺幣參仟元沒收，
於全部或一部不能沒收或不宜執行沒收時，追徵其價額。
    犯罪事實
一、羅天吏於民國109年6、7月間加入詐騙集團，負責持人頭帳
    戶金融卡提領贓款，亦曾擔任車手頭與其他成員共同取款，
    因而涉犯多起詐欺案件經偵查中或提起公訴。其可預見為他
    人領取、轉交存簿或金融卡，極可能係用於詐欺犯罪收受贓
    款，且詐騙份子經常藉由收購、承租、應徵工作或辦理貸款
    等名目，收取或騙取他人金融帳戶，仍於110年1月起，為真
    實姓名年籍不詳、自稱「麥當勞叔叔」、「頭殼有洞」等人
    領取並轉交裝有存簿或金融卡之包裏，並約定報酬為每日新
    臺幣（下同）3千元。羅天吏即與「麥當勞叔叔」、「頭殼
    有洞」等詐騙集團成員基於意圖為自己不法所有之3人以上
    共同犯詐欺取財犯意聯絡（以網際網路犯詐欺罪部分，無證
    據證明羅天吏知悉），由不詳集團成員於如附表所示時間，
    向如附表所示之人施用如附表所示詐術，致其等因而陷於錯
    誤，陸續交寄如附表所示金融帳戶資料至便利超商。嗣「麥
    當勞叔叔」於110年1月15日，利用通訊軟體指示羅天吏至特
    定超商領取包裹，羅天吏於同日中午12時50分許，在臺中市
    ○○區○○路00號統一超商豐信門市領取包裏後，因行跡可疑為
    警盤查，當場發現包裏內有如附表編號㈠所示金融卡1張。員
    警再檢視羅天吏與「麥當勞叔叔」間往來訊息，發現多件包
    裹尚待羅天吏領取，遂於同日下午陪同羅天吏至如附表編號
    ㈡至㈤所示地點，領取如附表編號㈡至㈤所示包裏，並扣得其用
    以聯繫之OPPO手機1支，而查悉上情。
二、案經吳佳蓁、張義囷、陳俊州、陳美吟告訴（告訴對象參附
    表），及臺中市政府警察局第二分局報告臺灣臺中地方檢察
    署檢察官偵查起訴。
    理    由
一、本案被告羅天吏所犯係死刑、無期徒刑、最輕本刑為3年以
    上有期徒刑以外之罪，亦非屬臺灣高等法院管轄第一審之案
    件，其於準備程序就前揭被訴事實為有罪之陳述，經本院告
    知簡式審判程序之旨，並聽取當事人之意見後，認無不得或
    不宜改依簡式審判程序進行之處，爰依刑事訴訟法第273條
    之1 第1 項進行簡式審判程序，是本件之證據調查，依刑事
    訴訟法第273 條之2 規定，不受同法第159 條第1 項、第16
    1 條之2 、第161 條之3 、第163 條之1 及第164 條至第17
    0 條規定之限制，合先敘明。
二、上開犯罪事實，業據被告羅天吏於本院準備程序時坦承不諱
    （本院訴緝卷第89頁），核與證人即告訴人吳佳蓁、張義囷
    、陳俊州、陳美吟於警詢之證述，證人即被害人黃萬通於警
    詢時之證述均大致相符，並有自願受搜索同意書、臺中市政
    府警察局第二分局搜索扣押筆錄、扣押物品目錄表、扣押物
    品收據（偵卷第195-255頁）、現場蒐證及扣案物照片（偵
    卷第273-301頁）及附表證據出處欄所示之證據資料在卷可
    參；此外，復有如附表所示帳戶之帳戶資料、OPPO手機1支
    扣案可證，足認被告上開任意性自白應與事實相符。綜此，
    本案事證明確，被告所為上開犯行堪以認定，應予依法論科
    。
三、論罪科刑：
（一）核被告如附表所為，均係犯刑法第339條之4第1項第2款之
      三人以上共同犯詐欺取財罪。至公訴意旨雖認被告如附表
      編號2至5所為，亦構成刑法第339條之4第1項第3款以網際
      網路對公眾散布而犯詐欺取財罪等語，惟查，詐騙集團之
      行騙手法花樣百出，並非詐騙集團即當然使用相同手法對
      被害人施用詐術，而被告僅擔任「取簿手」工作，依暱稱
      「麥當勞叔叔」指示收送包裹交付「頭殼有洞」，屬於底
      層角色，對於該詐騙集團其他成員利用何種方式詐欺被害
      人，尚難知悉；況卷內亦無事證足資證明被告收送包裹時
      ，已明顯知悉被害人遭詐騙具體情節，另如附表編號1所
      示詐欺方式，亦非透過網際網路對公眾散布而為之。從而
      ，被告是否知悉詐騙集團其他成員係以網際網路之傳播工
      具方式為如附表編號2至5所示詐欺犯行，尚有疑義，自應
      為有利被告之認定。公訴意旨認被告所為尚構成刑法第33
      9條之4第1項第3款之加重要件，容有誤會；然刑法第339
      條之4第1項所列各款均為詐欺取財犯行之加重要件，如犯
      詐欺取財罪兼具數款加重情形時，因詐欺取財行為只有一
      個，仍只成立一罪，不能認為法律競合或犯罪競合，故本
      案情形實質僅屬加重詐欺罪加重條件減縮，且各款加重條
      件既屬同條文，尚非罪名有所不同，無庸另為無罪諭知或
      不另為無罪之諭知，附此敘明。
（二）又按共同正犯因相互間利用他方之行為，以遂行其犯意之
      實現，本於責任共同之原則，共同正犯應對所參與犯罪之
      全部事實負責，且共同正犯之意思聯絡，原不以數人間直
      接發生者為限，即有間接之聯絡者，亦包括在內（最高法
      院77年台上字第2135號判例、100年度台上字第692號、第
      599號判決意旨參照）。查被告知悉於本案犯行中，負責
      擔任「取簿手」工作，先由不詳詐騙集團成員對如附表所
      示之告訴人或被害人施用詐術，致渠等陷於錯誤而交寄金
      融帳戶資料後，由被告王依詐騙集團「麥當勞叔叔」之指
      示共同前往領取上開金融帳戶之包裹後，再依轉交予其他
      成員「頭殼有洞」。則被告應明知其與詐騙集團其他成員
      間係彼此分工，足認被告就其所犯如附表所示犯行，與其
      他詐騙集團成員間就前開犯罪事實，有犯意聯絡及行為分
      擔，應論以共同正犯。
（三）再加重詐欺罪係侵害個人財產法益之犯罪，其罪數計算，
      以被害人數、被害次數之多寡，決定其犯罪之罪數，本案
      詐欺集團前後詐騙如附表所示之告訴人或被害人，致其等
      陷於錯誤而分別寄送金融帳戶資料後，復由詐騙集團其他
      成員通知被告前往領取包裹，如附表所示之告訴人或被害
      人既各有不同，自屬犯意各別，行為互殊，應予分論併罰
      。
（四）被告前因違反毒品危害防制條例案件，經臺灣新北地方法
      院以106年度聲字第429號裁定應執行有期徒刑1年8月確定
      ，與另案接續執行後，於107年1月29日假釋出監付保護管
      束，於107年10月20日保護管束期滿視為執行完畢等節，
      業經檢察官當庭提出相關判決及裁定（本院訴緝卷第103-
      121頁），並有其臺灣高等法院被告前案紀錄表可稽，堪
      認已具體指出證據方法，則被告受有期徒刑執行完畢後5
      年內再故意犯本案有期徒刑以上之罪，固為累犯；然審酌
      其前案所犯毒品犯罪與本件罪質與罪名均不同，亦無關連
      性，即無從認定有特別的惡性、對刑罰反應力薄弱等情事
      。是以，綜合以上情節，本院認無庸加重其刑。
（五）爰審酌被告有毒品犯罪經科刑之紀錄，且本案前已有因參
      與詐騙集團經偵查起訴之紀錄，有其臺灣高等法院被告前
      案紀錄表可憑，素行不佳，而其正值壯年，非無謀生能力
      ，不思以正當管道賺取財物，竟為小利，擔任取簿手與其
      他詐騙集團成員共同向如附表所示之告訴人或被害人詐取
      金融帳戶資料，所為實不足取，惟念被告終能坦承犯行，
      並配合員警領取其他帳戶資料之包裹，並考量其僅依詐騙
      集團其他成員之指示前往領取金融帳戶包裹之參與情形及
      犯罪手段，及審酌被告王盈萱自陳高職肄業，之前在工地
      工作、約入約3萬元、需要照顧扶養父親之智識程度及家
      庭生活經濟狀況（本院訴緝卷第101頁）等一切情狀，分
      別量處主文所示之刑；並斟酌被告犯罪時間及情節相近，
      對於危害法益之加重效應等情狀，定其應執行刑如主文所
      示，以資懲儆。
四、沒收：　　
（一）按供犯罪所用、犯罪預備之物或犯罪所生之物，屬於犯罪
      行為人者，得沒收之，刑法第38條第2項前段定有明文。
      經查扣案之OPPO手機1支係被告所有，供其與詐欺集團成
      員聯繫從事詐欺犯罪所用之物，業據被告供承在卷（本院
      訴緝卷第99頁），應依刑法第38條第2項前段之規定宣告
      沒收。
（二）被告於警詢稱領取包裹一日可獲取3千元，至今獲利3千元
      ，已經花在車錢跟伙食費等語（偵卷第58頁），則上開款
      項可認係被告本案犯罪所得，應依刑法第38條之1第1項前
      段、第3項宣告沒收，既未扣案，應並宣告於全部或一部
      不能沒收或不宜執行沒收時，追徵其價額。
（三）至本案告訴人及被害人所寄出之帳戶存簿、提款卡等物，
      雖據扣案，惟上開帳戶資料本身價值低微，且因各該告訴
      人及被害人報警處理後，上開帳戶應已遭列為警示帳戶，
      並停止原有提款之功能，故前揭扣案存簿、提款卡，亦無
      再次復歸於詐騙集團從事詐騙之風險，故前揭存摺、金融
      卡已無刑法上重要性，均不予宣告沒收。　
應依刑事訴訟法第273條第1項、第299條第1項前段，刑法第28條
、第339 條之4第1 項第2 款、第51條第5 款、第38條第2項前段
、第38條之1 第1 項前段、第3 項，刑法施行法第1 條之1 第1 
項，判決如主文。
本案經檢察官洪明賢提起公訴，檢察官陳怡廷到庭執行職務。
中　　華　　民　　國　　111 　年　　8 　　月　　17　　日
                  刑事第十庭    法  官  吳珈禎
以上正本證明與原本無異。
如不服本判決應於收受判決後20日內向本院提出上訴書狀，並應
敘述具體理由；其未敘述上訴理由者，應於上訴期間屆滿後20日
內向本院補提理由書（均須按他造當事人之人數附繕本）「切勿
逕送上級法院」。
告訴人或被害人如不服判決，應備理由具狀向檢察官請求上訴，
上訴期間之計算，以檢察官收受判決正本之日起算。
                                書記官  廖明瑜
中　　華　　民　　國　　111 　年　　8 　　月　　17　　日
附錄論罪科刑法條
中華民國刑法第339條之4
犯第339條詐欺罪而有下列情形之一者，處1年以上7年以下有期
徒刑，得併科1百萬元以下罰金：
一、冒用政府機關或公務員名義犯之。
二、三人以上共同犯之。
三、以廣播電視、電子通訊、網際網路或其他媒體等傳播工具，
    對公眾散布而犯之。
前項之未遂犯罰之。
附表：
編號 起訴案號 詐騙時間、詐騙方式 交寄之物品 交寄之時間、地點 羅天吏收取帳戶之時間、地點          證據出處    主文  告訴人/被害人        1 中檢110年度偵字第18245號 詐騙集團成員於110年1月13日中午12時33分許，以通訊軟體LINE聯絡吳佳蓁，佯稱吳佳蓁可為其打工，惟須提供金融卡云云，致吳佳蓁陷於錯誤，而於右列時間、地點，寄送右列物品至右列地點。 中華郵政帳號00000000000000號帳戶（吳佳蓁）之提款卡 110年1月13日下午1時01分許，高雄市○○區○○里○○路○段000號，統一超商新東專門市。 110年1月15日中午12時50分許，臺中市豐原區豐原區復興路75號信義街77號，統一超商豐信門市。 1.告訴人吳佳蓁之警詢筆錄（偵卷第59-63頁）。 2.吳佳蓁左列帳戶之存摺影本、開戶資料及交易明細（偵卷第67、151-153頁）。 3.提領包裹條碼、統一超商貨態查詢系統（偵卷第69、257、263頁）。 4.暱稱「陳若寧」於通訊軟體LINE之個人頁面（偵卷第69頁）。 5.被告羅天吏與暱稱「麥當勞叔叔」、「包包」群組於通訊軟體對話內容影像擷取翻拍畫面（偵卷第303-309頁）。 6.取簿手提領後之現場蒐證及扣案物照片（偵卷第273-275頁）。 羅天吏三人以上共同犯詐欺取財罪，處有期徒刑壹年貳月。  告訴人吳佳蓁（訴由彰化縣政府警察局北斗分局）        2 中檢110年度偵字第18245號 詐騙集團成員於110年1月11日下午5時前之不詳時間，於臉書刊登廣告訊息，嗣與觀覽訊息之張義囷，以通訊軟體LINE聯繫後，佯稱其其公司經營合法體育項目，欲承租帳戶作為公司注冊使用云云，致張義囷陷於錯誤，而於右列時間、地點，寄送右列物品至右列地點。 合作金庫銀行帳號0000000000000號帳戶（張義囷）之存簿、提款卡  台北富邦銀行帳號000000000000號帳戶（張義囷）之存簿、提款卡 110年1月13日下午5時45分許，苗栗縣○○市○○路000號及民生街2號，統一超商新華門市。 110年1月15日下午2時11分許，臺中市○區○○里○○路○段000號，統一超商亞太門市。 1.告訴人張義囷之警詢筆錄（偵卷第81-87頁）。 2.張義囷左列帳戶之開戶資料及交易明細（偵卷第71-79頁）。 3.提領包裹條碼、統一超商貨態查詢系統、交貨便收據（偵卷第109、257、265頁）。 4.告訴人張義囷與暱稱「張冬華」、「王德鴻」分別於通訊軟體LINE之對話內容影像擷取翻拍畫面（偵卷第89-107頁）。 5.被告羅天吏與暱稱「麥當勞叔叔」、「包包」群組於通訊軟體對話內容影像擷取翻拍畫面（偵卷第303-309頁）。 6.取簿手提領後之現場蒐證及扣案物照片（偵卷第277-281頁）。 羅天吏三人以上共同犯詐欺取財罪，處有期徒刑壹年貳月。  告訴人張義囷（訴由苗栗縣政府警察局頭份分局）        3 中檢110年度偵字第18245號 詐騙集團成員於110年1月8日上午9時前之不詳時間，於Google刊登廣告訊息，嗣與觀覽訊息之陳俊州，以通訊軟體LINE聯繫後，佯稱可貸款予陳俊州，惟須提供金融卡云云，致陳俊州陷於錯誤，而於右列時間、地點，寄送右列物品至右列地點。 中華郵政帳號00000000000000號帳戶（陳俊州）之存簿、提款卡  土地銀行帳號000000000000號帳戶（陳俊州）之存簿、提款卡 110年1月11日上午10時許，臺南市○○區○○路○段000號，統一超商華醫門市。 110年1月15日下午2時23分許，臺中市○區○○路○段00號，統一超商新北平門市。 1.告訴人陳俊州之警詢筆錄（偵卷第111-115頁）。 2.陳俊州左列帳戶之開戶資料及交易明細（偵卷第155-167 頁）。 3.提領包裹條碼、統一超商貨態查詢系統（偵卷第259 、267頁）。 4.告訴人陳俊州與暱稱「林文至」於通訊軟體LINE之對話內容影像擷取翻拍畫面（偵卷第117-123頁）。 5.被告羅天吏與暱稱「麥當勞叔叔」、「包包」群組於通訊軟體對話內容影像擷取翻拍畫面（偵卷第303-309 頁）。 6.取簿手提領後之現場蒐證及扣案物照片（偵卷第283-289 頁）。 羅天吏三人以上共同犯詐欺取財罪，處有期徒刑壹年貳月。  告訴人陳俊州（訴由臺南市政府警察局第一分局）        4 中檢110年度偵字第18245號 詐騙集團成員於110年1月初某日，發送貸款簡訊予陳美吟，嗣以通訊軟體LINE與觀覽訊息並留下個人資料之陳美吟聯繫後，佯稱可貸款予陳美吟，惟須提供金融卡云云，致陳美吟陷於錯誤，而於右列時間、地點，寄送右列物品至右列地點。 中國信託銀行銀行帳號000000000000號帳戶（陳美吟）之存簿、提款卡  合作金庫銀行帳號0000000000000號帳戶（陳美吟）之存簿、提款卡  第一銀行帳號00000000000號帳戶（陳美吟）之存簿、提款卡 110年1月7日下午2時7分許，新竹縣○○鎮○○路00號，統一超商菄族門市。 110年1月15日下午2時42分許，臺中市○區○○路000號388之1號及博館一街37號，統一超商博一門市。 1.告訴人陳美吟之警詢筆錄（偵卷第125-127頁）。 2.陳美吟左列帳戶之開戶資料及交易明細（偵卷第173-189 頁）。 3.中國信託商業銀行股份有限公司110 年03月03日中信銀字第110224839045614 號函暨所附帳號000000000000號開戶資料（偵卷第169-171頁）。 4.提領包裹條碼、統一超商貨態查詢系統、交貨便收據（偵卷第131、259、269頁）。 5.告訴人陳美吟與暱稱「林文至」於通訊軟體LINE之對話內容影像擷取翻拍畫面（偵卷第129-131 頁）。 6.被告羅天吏與暱稱「麥當勞叔叔」、「包包」群組於通訊軟體對話內容影像擷取翻拍畫面（偵卷第303-309 頁）。 7.取簿手提領後之現場蒐證及扣案物照片（偵卷第289-297 頁）。 羅天吏三人以上共同犯詐欺取財罪，處有期徒刑壹年貳月。  告訴人陳美吟（訴由新竹縣政府警察局竹東分局）        5 中檢110年度偵字第18245號 詐騙集團成員於110年1月5日，發送貸款簡訊予黃萬通，嗣以通訊軟體LINE與觀覽訊息並留下個人資料之黃萬通聯繫後，佯稱可貸款予黃萬通，惟其帳戶無金流往來，須提供帳戶由其等處理云云，致黃萬通陷於錯誤，而於右列時間、地點，寄送右列物品至右列地點。 永豐銀行帳號00000000000000號帳戶（黃萬通）之存簿、提款卡 110年1月11日下午1時17分許，某超商門市。 110年1月15日下午3時6分許，臺中市○區○○○街0號，統一超商合作門市。 1.告訴人黃萬通之警詢筆錄（偵卷第133-137頁）。 2.永豐商業銀行作業處110 年03月08日作心詢字第1100303104號函暨所附帳號00000000000000號開戶資料（偵卷第191-193 頁）。 3.提領包裹條碼、統一超商貨態查詢系統（偵卷第261 、271頁）。 4.告訴人黃萬通與暱稱「林妍庭」於通訊軟體LINE之對話內容影像擷取翻拍畫面（偵卷第139-149頁）。 5.被告羅天吏與暱稱「麥當勞叔叔」、「包包」群組於通訊軟體對話內容影像擷取翻拍畫面（偵卷第303-309 頁）。 6.取簿手提領後之現場蒐證及扣案物照片（偵卷第297-301 頁）。 羅天吏三人以上共同犯詐欺取財罪，處有期徒刑壹年貳月。  被害人黃萬通